【裁判字號】    96,交聲更,17
【裁判日期】    970327
【裁判案由】    聲明異議
【裁判全文】
臺灣臺中地方法院交通事件裁定        96年度交聲更字第17號
原處分機關  交通部公路總局臺中區監理所豐原監理站
異  議  人
即受處分人  甲○○○
上列異議人因違反道路交通管理處罰條例案件，對於交通部公路
總局臺中區監理所豐原監理站九十六年三月八日所為之裁決（豐
監稽違字第裁六三－Ｚ00000000號、六三－Ｚ0000
0000號）聲明異議，異議人不服本院九十六年四月二十五日
所為裁定（九十六年度交聲字第二八八號），提起抗告，經臺灣
高等法院臺中分院撤銷發回更審（九十六年度交抗字第四０五號
），異議人仍不服本院九十六年九月二十日所為裁定（九十六年
度交聲更字第八號），再提起抗告，經臺灣高等法院臺中分院撤
銷發回更審（九十六年度交抗字第九五五號），本院裁定如下：
    主    文
異議均駁回。
    理    由
一、原處分機關交通部公路總局臺中區監理所豐原監理站係以：
    異議人即受處分人甲○○○（原名姚楊遵懿，以下簡稱異議
    人）於民國九十六年一月二日凌晨三時六分許，駕駛車牌號
    碼IV－6790號自用小客車，行經國道四號公路東向一三‧五
    公里處，有「行速一二四公里，限速九０公里，超速三四公
    里」、「不服稽查，經警明確警示攔查不停，加速逃逸」之
    違規，暨於同日凌晨三時八分許，於國道四號公路東向一三
    ‧五公里處至臺中縣豐原市○○街、豐中路口，有「在道路
    上蛇行，並以其他危險方式駕車（連續闖越多處紅燈）」之
    違規，為內政部警政署國道公路警察局第三警察隊執勤員警
    莊富堯、乙○○以其有違反道路交通管理處罰條例第三十三
    條第一項第一款、第六十條第一項、第四十三條第一項第一
    款之行為，逕行製作公警局交字第Ｚ00000000號、
    第Ｚ00000000號舉發通知單予以舉發，並交付予異
    議人，且經原處分機關交通部公路總局臺中區監理所豐原監
    理站依道路交通管理處罰條例第三十三條第一項第一款、第
    六十條第一項、第六十三條第一項第一款、第四十三條第一
    項第一款、第三項（裁決書漏引第三項）、第四項、第六十
    三條第一項第三款及違反道路交通管理事件統一裁罰基準及
    處理細則第四十三條、第四十四條及第六十七條之規定，分
    別以豐監稽違字第裁六三－Ｚ00000000號、六三－
    Ｚ00000000號裁決書，各裁處異議人罰鍰新臺幣（
    下同）三千五百元、三千元、一萬八千元，並各記違規點數
    二點（超速與不服稽查逃逸各記違規點數一點）、三點，吊
    扣汽車牌照三個月，施以道安講習等語。
二、異議人甲○○○聲明異議意旨略以：伊承認當時因趕路，開
    車速度確有過快，故對於裁決書中「超速」部分，伊接受；
    但對於其餘二項「不接受稽查而逃逸」、「以危險方式在道
    路上駕駛汽車」，伊則完全無法接受，因：(一)當時伊並未發
    覺舉發員警向伊示意攔查，當然無不服稽查及加速逃逸一事
    ，因此，該部分違規罰則，伊完全不認同；(二)伊急於趕路，
    速度或許稍有過快，但仍遵守交通規則，並沒有以沿路蛇行
    及連續闖紅燈之危險方式駕車，不知當時舉發員警是否看錯
    或誤判，以此惡名定罪，伊絕不接受；(三)伊年紀尚輕，仍就
    學中，毫無社會歷練，一時遭受員警以槍枝相抵，著實驚嚇
    萬分，又當時夜色晦暗，並未詳視內容即貿然於員警出示單
    據中簽名，待事後回神之際，還深感莫名，誤以為僅是觸犯
    超速一罰則，豈知，所犯之罰則多達三條以上，爰依法聲明
    異議云云。
三、按汽車駕駛人，駕駛汽車有在道路上蛇行，或以其他危險方
    式駕車者，處新臺幣六千元以上二萬四千元以下罰鍰，並當
    場禁止其駕駛；汽車駕駛人有第一項第一款行為者，並吊扣
    該車輛牌照三個月，及應接受道路交通安全講習，並記違規
    點數三點；又汽車駕駛人，駕駛汽車有違反本條例之行為，
    經交通勤務警察或依法令執行交通稽查任務人員制止時，不
    聽制止或拒絕停車接受稽查而逃逸者，除按各該條規定處罰
    外，處新臺幣三千元以上六千元以下罰鍰，並記違規點數一
    點，道路交通管理處罰條例第四十三條第一項第一款、第三
    項、第四項、第六十條第一項、第六十三條第一項第一款、
    第三款分別定有明文。
四、經查：
  (一)異議人甲○○○於九十六年一月二日凌晨三時六分許，駕駛
    車牌號碼IV－6790號自用小客車，行經國道四號東向一三‧
    五公里處，因有行速一二四公里，限速九０公里，超速三四
    公里之違規，經員警警示攔查，並認其不服稽查而加速逃逸
    ；嗣於同日凌晨三時八分許，復因在國道四號東向一三‧五
    公里處至臺中縣豐原市○○街、豐中路口之路段，經國道公
    路警察局第三警察隊員警乙○○、莊富堯舉發有蛇行及連續
    闖越多處紅燈等危險方式駕車之行為等情，有上開舉發通知
    單二紙在卷可稽。
  (二)異議人甲○○○雖辯稱案發當時，其並未發覺舉發員警示意
    攔查，當然無不服稽查及加速逃逸之情事。然觀諸證人即舉
    發員警莊富堯於本院九十六年四月九日庭訊時已到庭證稱：
    其等在國道四號清水往東勢方向之路肩執勤，員警乙○○測
    得異議人前揭車輛有超速之違規情事，其乃開啟警示燈，乙
    ○○則手持指揮棒示意異議人停車受檢，其等見異議人之車
    輛由中線減速往路肩方向行駛，車速很慢，似乎要停在其等
    之前方，但並沒有完全停住，證人乙○○見狀隨即由後方接
    近異議人之車輛，詎異議人卻突然加速向前逃逸，並下后豐
    交流道往豐原方向離去，其等見狀即馬上開車跟在異議人後
    面，當時異議人車速很快，警車警示燈當時有啟動、在閃爍
    中，因當時係深夜，因此，追的時候沒有開蜂鳴器，異議人
    之車輛沿路闖越多個紅燈，在路上連續變換車道，亦未開方
    向燈等語；暨證人乙○○、莊富堯二人嗣於本院九十六年九
    月十九日庭訊時咸證稱：異議人開到后豐交流道處即開下交
    流道，並右轉往豐原市區方向行進，其等一直開車跟在後面
    約五、六十公尺，且沿途都有開警示燈，並按長喇叭示意異
    議人停車等語；足徵舉發員警示意異議人停車接受稽查之方
    式，業已符合取締交通違規之正當法律程序，且依證人莊富
    堯上開證述，亦可認異議人於是時已明確知悉其為員警示意
    攔檢之對象，始減緩車速，將車輛由中線駛向路肩，否則據
    異議人自承其當時係超速趕路一情以觀，其自無無端減緩車
    速，狀似欲停駐車輛之理。復參酌本院於九十六年十二月二
    十一日當庭勘驗舉發現場錄音光碟之結果，舉發員警詢問異
    議人何以不停車受檢時，異議人回稱其「後來」想要停下來
    一語，益徵異議人對於舉發員警攔查乙節確有所知，是其辯
    稱不知員警示意攔查云云，顯無可採，從而，異議人確有不
    服稽查而逃逸之違規事實應可認定。又異議人另辯稱當時未
    詳視舉發通知單內容，即貿然簽名，誤為僅違反超速之罰則
    ，豈知所記載觸犯之罰則卻多達三條云云；但證人莊富堯已
    於本院九十六年四月九日庭訊中證陳：異議人下來之後，其
    等告訴異議人舉發之事實，異議人當場並未表示反對之意思
    等語甚明，核與本院於九十六年十二月二十一日當庭勘驗舉
    發現場錄音光碟之結果：舉發員警於舉發過程中係逐一唸出
    異議人違規事實後，始要求異議人詳閱舉發通知單上之記載
    內容後再簽名，異議人當場並未表示任何反對意見之情形大
    致相符，應可認異議人當時對於舉發員警所舉發之違規事實
    確有所知。復據證人乙○○於九十六年十二月二十一日庭呈
    之舉發通知單存根聯二紙所示，異議人業於舉發通知單上簽
    名無訛，此有舉發通知單存根聯影本二紙在卷可按，是異議
    人辯稱當時不知員警舉發之違規事實究有若干之說法，尚屬
    無據，不足採信。異議人於本院九十六年十二月二十一日庭
    訊時固辯稱：其未當場表示異議，係因先前警察持槍，其因
    害怕，故未表示異議；然查：因異議人先前遭攔查並未停下
    ，舉發員警始持槍警戒，此業據證人莊富堯於九十六年四月
    九日本院庭訊時陳明綦詳，是可認舉發員警持槍警戒僅為保
    護自身安全，並無脅迫異議人簽收舉發通知單之情。且依本
    院當庭勘驗舉發現場錄音光碟之結果，異議人與舉發員警對
    談流暢，語調平緩，並無畏懼之情狀，是異議人前揭所辯，
    要屬事後卸責之詞，自不足採。
  (三)次查，異議人甲○○○嗣後坦承當時其因急於趕路，車速或
    許稍有過快，行經十字路口時有減低一點速度，可能有闖紅
    燈，然否認有達到危險駕駛之程度，且認為依前揭二紙舉發
    通知單所載之違規時間，前後相隔僅二分鐘，在二分鐘內，
    無法由國道四號東向一三‧五公里處行駛至大南街與豐中路
    口，並質疑員警所指稱其闖紅燈之四個路口，當時是否均顯
    示紅燈。惟查，本件依證人乙○○、莊富堯於本院九十六年
    九月十九日之證稱：下交流道後，異議人共闖四個紅燈，第
    一個是三豐路與三豐路九二九巷路口，第二個是三豐路與三
    豐路七四二巷口，第三個是三豐路與葫蘆墩一街街口，第四
    個是三豐路與豐北街口，當時這四個路口都是紅燈。其等在
    後面看到異議人經過紅燈時，車後的煞車燈都沒有亮，除了
    這四個路口外，異議人還有經過其他閃黃燈路口都沒有減速
    。後來異議人由三豐路右轉到圓環北路，再從圓環北路左轉
    大南街，最後其等是在大南街與三豐路口（正確地點應為舉
    發通知單上所載之臺中縣豐原市○○街與豐中路口，此業經
    證人乙○○於本院九十六年十二月二十一日庭訊時當庭更正
    ）攔下異議人。當時是凌晨三點多，下后豐交流道後車流量
    不多，但是異議人進入市區後，連續闖紅燈等語。復參酌證
    人乙○○於九十六年十二月二十一日庭呈之舉發當日追捕異
    議人路徑圖及臺中縣警察局豐原分局九十七年一月二十三日
    中縣豐警交字第０九七００００五四四號函，可知國道四號
    東向一三‧五公里處至臺中縣豐原市○○街與豐中路口，距
    離為三公里，而舉發員警指稱異議人闖紅燈之路口，即「三
    豐路與三豐路九二九巷」、「臺十三線六五‧五公里（即三
    豐路與三豐路七四二巷口）」、「三豐路與葫蘆墩一街街口
    」、「三豐路與豐北街街口」等四個路口，其號誌顯示紅燈
    之時間依序為三十二秒、二十六秒、二十八秒、二十八秒，
    是依該路徑圖與函文所示，在當時人車往來稀少之凌晨，異
    議人如以急速駕車之方式，在二分鐘內，應可輕易自前揭國
    道四號東向一三‧五公里處行駛至臺中縣豐原市○○街與豐
    中路口，且酌以上開紅燈顯示之秒數，以急速通過該四處三
    色號誌燈光管制路口，亦可遇見該四處皆顯示紅燈號誌，是
    舉發員警證稱異議人連續闖越多處紅燈之說法，堪屬真實可
    信。衡以交通警員製單舉發違反道路交通管理處罰條例所列
    之違規事實，本質上為行政處分，係公務員基於職務上權力
    ，依法就特定之具體事件所為具有公法上效果之單方行政行
    為，基於公務員為公法上行為具有公信力之原則，該行政處
    分當可被推定為真正，其據以依法處分之事實認定亦為正確
    無誤，本此公信原則，乃立法者賦予行政機關制定違反道路
    交通事件統一裁罰標準及處理細則，使值勤警員得當機處分
    以維護交通秩序、安全之行政目的，反之，若謂公務員一切
    行政行為均需預留證據以證其實，則國家行政勢必窒礙難行
    ，據此，刑事訴訟法就犯罪證據有關之規定中，與行政秩序
    罰之交通違規裁罰本旨不合之部分，自不在準用之列。本件
    現場舉發員警與異議人素昧平生，並無仇隙，衡情當無設詞
    攀誣、濫予舉發之理；本件既無任何證據足證警員有捏造事
    實、違法取締之情事，則執勤警員本其維護交通秩序、安全
    職責所為之舉發，自應受到合法、正確之推定。再者，警察
    舉發交通違規行為，並不以照相、錄影為必要之證明方法，
    若強求各種交通違規行為均需以照相、錄影為其裁罰依據，
    事實上殆不可行，蓋諸多違規行為之發生難以預期，違規狀
    態稍縱即逝，如闖紅燈（在未設置闖紅燈自動照相儀器之處
    所）；未戴安全帽之騎士見警攔查，隨即戴上安全帽；未繫
    安全帶之汽車駕駛見警攔查，隨即繫上安全帶等情形，根本
    無法期待此類違規行為均須照相、錄影為證。綜上，本件縱
    然未有照相、錄影存證，然依上開證據資料，已足認異議人
    確有於前開時、地連續闖越多處紅燈，客觀上已構成危險駕
    駛，異議人空言否認違規等情，委無足取。
  (四)末查，原舉發機關另認異議人甲○○○尚有在道路上蛇行之
    違規事實，此固據證人乙○○於九十六年十二月二十一日本
    院庭訊時證稱：三豐路之路段係屬二線道之路段，異議人在
    未閃避其他車輛之情狀下，一下子走內側，一下子走外側，
    恣意在內外車道任意行駛等語可證。但查，所謂之「蛇行」
    ，應係指在車輛行駛過程中，車輛不保持一定方向之平穩、
    筆直前行，而「故意」不時突然轉動或歪曲車輛行駛方向，
    致其車行方向似蛇行進之樣貌而言。是縱認異議人有任意變
    換車道之事實，業如前述，然變換車道之行為僅係改變車道
    前行，尚有一定行駛方向，自與上述所謂「蛇行」之行為態
    樣有所不同。況異議人當時目的無非係為求趁隙加速逃逸，
    以擺脫警方之追趕，故於此種情況下，異議人實無刻意再為
    蛇行駕駛之必要，蓋蛇行駕駛並無助於其擺脫警方之追捕。
    是舉發員警以異議人有任意變換車道之行為，遽認其屬「蛇
    行」之行為，尚有誤解，此外，復查無其他證據證明異議人
    確有在道路上駕車蛇行之事實，自難認異議人確另成立在道
    路上駕車蛇行之交通違規；然異議人此部分之行為雖未構成
    蛇行之違規事實，然其有前揭連續闖越多處紅燈之行為，仍
    構成同款「以其他危險方式駕車」之違規，是原處分機關以
    其有「以危險方式在道路上駕駛汽車」，而依道路交通管理
    處罰條例第四十三條第一項第一款、第三項、第四項，裁處
    異議人罰鍰一萬八千元，並記違規點數三點，吊扣汽車牌照
    三個月，施以道安講習，於法仍無不合。
五、綜上所述，本件事證明確，異議人甲○○○確有駕駛前揭車
    輛，於上述時、地，因有違反道路交通處條例之行為，經執
    勤員警稽查，不服取締而逃逸之違規事實，又其連續闖越多
    處紅燈，客觀上亦已構成以其他危險方式駕車之違規，原處
    分機關所為之處分，並無違法不當。異議人之異議為無理由
    ，應予駁回。至原處分機關另依道路交通管理處罰條例第三
    十三條第一項第一款、第六十三條第一項第一款之規定，以
    異議人有「汽車行駛高速公路，速度超過規定最高速限（超
    速二十公里，以上未滿四十公里）」之違規行為，而裁處異
    議人罰鍰三千五百元，並記違規點數一點之部分，因異議人
    聲明異議意旨並未指摘於此，此部分之處分自非本院應予審
    究之範圍，併此敘明。
據上論斷，應依道路交通管理處罰條例第八十七條第二項，道路
交通案件處理辦法第十九條規定，裁定如主文。
中    華    民    國    97    年    3     月    27    日
                  交通法庭  法  官  陳思成
上正本證明與原本無異。
如不服本裁定，應於送達後五日內，向本院提出抗告狀。
                            書記官  吳詩琳
中    華    民    國    97    年    3     月    27    日


司法院資訊處製作；財團法人民間司法改革基金會備份。
